臺灣嘉義地方法院民事判決　　　　　　　100年度訴字第239號
原　　　告　陳全明
被　　　告　第一商業銀行股份有限公司
法定代理人　蔡慶年
訴訟代理人　陳克如
　　　　　　朱純志
上列當事人間執行異議之訴事件，經本院於民國100年6月24日言
詞辯論終結，判決如下：
    主  文
原告之訴駁回。
訴訟費用由原告負擔。
    事實及理由
一、原告起訴主張：原告於民國99年2月28日向訴外人即鈞院99
    年度司執字第11469號強制執行事件（下簡稱系爭執行事件
    ）之債務人邱火文購買如附表所示嘉義縣布袋鎮振寮里後壁
    寮138之1號之房屋（房屋稅籍編號00000000000號，下簡稱
    系爭房屋），已於同年3月2日繳納契稅完畢，亦已完成稅籍
    登記為原告所有，且原告於同日將系爭房屋出租予訴外人邱
    伍堂使用。被告於系爭執行事件請求查封拍賣債務人邱火文
    之財產，將已由原告買受之系爭房屋誤為債務人邱火文所有
    而實施查封拍賣，原告曾聲明異議請求撤銷查封未果，爰依
    鈞院民事執行處函覆意旨，提起第三人異議之訴等情。並為
    聲明：系爭執行事件就原告所有如附表所示系爭房屋所為之
    查封程序予以撤銷。
二、被告答辯以：依嘉義縣財政稅務局100年4月18日函文可知，
    系爭房屋為未保存登記建物，由債務人邱火文於70年12月11
    日向該局申報設立稅籍，而債務人邱火文及邱張阿敏於98年
    10月30日簽立予被告銀行朴子分行之切結書，亦明示系爭房
    屋係債務人邱火文所有，系爭房屋之原始起造人應為債務人
    邱火文，原告主張向債務人邱火文購得系爭房屋，惟依民法
    第758條第1項規定，不動產物權依法律行為而取得者，非經
    登記不生效力，此項規定並不因不動產為違章建築而有例外
    ，最高法院62年臺上字第2414號判例意旨可資參照，原告並
    未取得系爭房屋之所有權，再參照最高法院40年臺上字第12
    6號判例要旨，提出登記收費據、房捐收據及縣政府登記審
    查完畢之批示，均不能證明已經登記完畢，即未合法取得所
    有權，不得對於強制執行提起異議之訴，本件原告之訴無理
    由等情。並為聲明：駁回原告之訴。
三、原告主張其於上揭時間向系爭執行事件債務人邱火文購買系
    爭房屋，曾出租予訴外人邱伍堂使用，嗣經被告於系爭執行
    事件中聲請查封，原告聲明異議未果，乃提起本件第三人異
    議之訴等情，業據提出本院民事執行處函文、買賣所有權移
    轉契約書、買賣契約書、匯款回條及存摺明細、契稅繳款書
    、房屋稅籍證明書、租賃契約書及公證書等為證，被告不爭
    執，並經本院調取系爭執行事件案卷核閱明確，堪信為真。
四、原告主張向債務人邱火文購得系爭房屋，為系爭房屋所有權
    人，爰依強制執行法第15條規定，提起第三人異議之訴，系
    爭執行事件就系爭房屋之查封程序應予撤銷等情，為被告否
    認並抗辯：系爭房屋係未保存登記建物，原始起造人為債務
    人邱火文，原告向債務人邱火文購買系爭房屋，並未取得所
    有權，自不得依上開規定主張排除強制執行程序等語。則本
    件爭點在於：原告得否以買賣取得系爭房屋為由，提起第三
    人異議之訴，主張撤銷系爭房屋之查封程序。經查：
  (一)按第三人就執行標的物有足以排除強制執行之權利者，得於
    強制執行程序終結前，向執行法院對債權人提起異議之訴。
    強制執行法第15條前段定有明文。又強制執行法第15條所謂
    就執行標的物有足以排除強制執行之權利者，係指對於執行
    標的物有所有權、典權、留置權、質權存在情形之一者而言
    ，並不包括事實上之占有及處分權在內；不動產物權依法律
    行為而取得者，非經登記不生效力，為民法第758條所明定
    。此項規定，並不因不動產為違章建築而有例外（最高法院
    44年臺上字第721號判例；同院62年臺上字第2414號判例；
    同院96年臺上字第1109號裁判意旨可資參照）。
  (二)經查被告係以本院99年度司促字第7803號對於債務人邱火文
    等人之支付命令及確定證明書為執行名義，聲請強制執行債
    務人邱火文等人之財產，此有系爭執行事件案卷所附併案即
    本院99年度司執字第27937號案卷及被告執行聲請狀可稽。
    又系爭房屋係債務人邱火文出資興建，且為未保存登記建物
    乙節，業經被告提出嘉義縣財政稅務局之稅籍資料及債務人
    邱火文之切結書影本為據，原告對此並不爭執（見本院100
    年6月24日言詞辯論筆錄），雖原告提出買賣契約及房屋稅
    籍資料為證，然此僅為原告買受系爭房屋並為納稅義務人之
    證明，系爭房屋既未辦理保存登記，無法辦理移轉登記，原
    告基於買賣契約關係僅取得系爭房屋之事實上處分權，並未
    因此取得所有權，則依上揭規定及說明，原告既未取得所有
    權，即不得本於系爭房屋所有權人之地位，依強制執行法第
    15條規定，主張排除系爭房屋之強制執行程序，原告提起本
    件第三人異議之訴，為無理由，應予駁回。
五、綜上所述，原告依買賣契約關係，取得系爭房屋之事實上處
    分權而非所有權，從而原告本於所有權人之地位，依強制執
    行法第15條規定提起本件第三人異議之訴，請求撤銷系爭執
    行事件就系爭房屋所為之查封程序，即屬無據，應予駁回。
六、本件事證已臻明確，兩造其餘主張、陳述及所提之證據，經
    審酌與本院前揭判斷不生影響，爰不一一詳予論述，附此敘
    明。
七、據上論結，原告之訴為無理由，依民事訴訟法第78條，判決
    如主文。
中    華    民    國   100    年    6     月    30    日
                  民事第三庭  法  官  陳端宜
以上正本係照原本作成。
如對本判決上訴須於判決送達後20日內向本院提出上訴狀。如委
任律師提起上訴者，應一併繳納上訴審裁判費。
中    華    民    國   100    年    6     月    30    日
                              書記官  馬嘉蓮
附表：
┌──┬──┬──────┬────┬────┬─────────────┬────────┬───┐
│    │    │            │        │建築式樣│建物面積（單位：平方公尺）│ 附  屬  建  物 │      │
│ 編 │ 建 │            │        │        ├──────┬──────┼────┬─┬─┤權  利│
│    │    │            │        │主要建築│            │            │ 主要建 │面│面│      │
│    │    │  建物門牌  │基地坐落│        │            │            │        │  │積│      │
│    │    │            │        │材 料 及│  層    次  │  合    計  │ 築材料 │  │單│      │
│ 號 │ 號 │            │        │        │            │            │        │  │位│範  圍│
│    │    │            │        │房屋層數│            │            │ 及用途 │積│  │      │
├──┼──┼──────┼────┼────┼──────┼──────┼────┼─┼─┼───┤
│1   │132 │嘉義縣布袋鎮│嘉義縣布│RC造、  │地面層49.92 │   140.24   │二樓陽台│9 │平│全  部│
│    │棟次│振寮里後壁寮│袋鎮振寮│住房    │2樓層 51.32 │            │RC造    │  │方│      │
│    │    │138之1號    │段889、 │        │3樓層 39.00 │            │        │  │公│      │
│    │    │            │895地號 │        │            │            │        │  │尺│      │
└──┴──┴──────┴────┴────┴──────┴──────┴────┴─┴─┴───┘